【裁判字號】    98,訴,3050
【裁判日期】    981021
【裁判案由】    偽造文書等
【裁判全文】
臺灣臺中地方法院刑事判決              98年度訴字第3050號
公  訴  人  臺灣臺中地方法院檢察署檢察官
被      告  乙○○
上列被告因偽造文書等案件，經檢察官聲請以簡易判決處刑（98
年度撤緩偵字第237號），本院沙鹿簡易庭認不宜逕依簡易判決
處刑，移送本院改依通常程序審理，被告在本院準備程序進行中
就被訴事實為有罪之陳述，受命法官於告知簡式審判程序之旨，
並聽取當事人之意見後，本院合議庭裁定由受命法官獨任依簡式
審判程序，判決如下：
    主  文
乙○○犯如附表所示之罪，各處如附表所示之刑。有期徒刑部分
應執行有期徒刑壹年貳月，如易科罰金，以新臺幣壹仟元折算壹
日。
    事  實
一、乙○○意圖為自己不法之所有，為取得丙○○所申辦之美商
    花旗銀行股份有限公司（以下簡稱「花旗銀行」）信用卡供
    自己刷卡消費，於如附表編號1所示之時、地，以電話向花
    旗銀行信用卡客服人員佯稱其為丙○○，因其信用卡遺失須
    補辦云云之詐術，在客服人員之身分查核程序中，乙○○乃
    告以前因故取得之丙○○個人資料，使客服中心人員誤信其
    為丙○○本人，而核准補發信用卡（卡號0000-0000-0000-0
    000號），並於民國96年6月10日左右，以掛號函送至乙○○
    之上開三民西路住處時，乙○○乃完成開卡程序，並分別基
    於偽造私文書之犯意，在該信用卡背後簽名欄內，未經丙○
    ○之同意，簽寫足以代表丙○○（英文名：LIU SU CHUAN）
    之英文名「Su」，足生損害於丙○○及發卡銀行管理信用卡
    之正確性，偽造完成後，乙○○即分別基於詐欺取財之犯意
    ，於如附表編號2至5所示之時間，以線上刷卡購物之方式消
    費，使上開信用卡特約商店陷於錯誤，而交付如附表編號2
    至5所示之物品予乙○○，復另基於行使偽造文書、詐欺取
    財、詐欺得利之各別犯意，持上開信用卡，分別於附表編號
    6至16所示之時間、地點，以在簽帳單上偽簽「Su」簽名之
    方式，使上開信用卡特約商店陷於錯誤，而交付物品或提供
    服務予乙○○，並致前揭銀行陷於錯誤，認為係丙○○本人
    持卡消費，而將上開消費款項撥付予興奇科技股份有限公司
    等特約商店，足生損害於丙○○、前揭發卡銀行及特約商店
    。
二、案經丙○○、花旗銀行訴由內政部警政署保安警察第二總隊
    第三大隊第二中隊報告臺灣臺中地方法院檢察署檢察官偵查
    起訴。
    理  由
壹、程序方面：
一、按除被告所犯為死刑、無期徒刑、最輕本刑為3年以上有期
    徒刑之罪或高等法院管轄第一審案件者外，於法院行準備程
    序進行中，被告先就被訴事實為有罪之陳述時，審判長得告
    知被告簡式審判程序之旨，並聽取當事人、代理人、辯護人
    及輔佐人之意見後，裁定進行簡式審判程序；且受命法官行
    準備程序，與法院或審判長有同一之權限；又簡式審判程序
    之證據調查，不受刑事訴訟法第159條第1項、第161條之2、
    第161條之3、第163條之1及第164條至第170條規定之限制，
    刑事訴訟法第273條之1第1項、第279條第2項前段、第273條
    之2分別定有明文。
二、查本件被告乙○○所犯為死刑、無期徒刑、最輕本刑為3年
    以上有期徒刑以外之罪，且非高等法院管轄第一審之案件，
    經本院合議庭裁定由受命法官行準備程序時，被告就被訴事
    實為有罪之陳述後，復經本院合議庭裁定由受命法官獨任行
    簡式審判程序，是其證據之調查，自不受刑事訴訟法第159
    條第1項、第161條之2、第161條之3、第163條之1及第164條
    至第170條規定之限制，合先敘明。
貳、實體方面：
一、證據能力部分：
  (一)按被告以外之人於審判外之言詞或書面陳述，除法律有規定
    者外，不得作為證據；被告以外之人於審判中有下列情形之
    一，其於檢察事務官、司法警察官或司法警察調查中所為之
    陳述，經證明具有可信之特別情況，且為證明犯罪事實之存
    否所必要者，得為證據：一、死亡者。二、身心障礙致記憶
    喪失或無法陳述者。三、滯留國外或所在不明而無法傳喚或
    傳喚不到者。四、到庭後無正當理由拒絕陳述者；該言詞或
    書面陳述，雖不符刑事訴訟法第159條之1至第159條之4之規
    定，而經當事人於審判程序同意作為證據，法院審酌該言詞
    陳述或書面陳述作成時之情況，認為適當者，亦得為證據；
    當事人、代理人或辯護人於法院調查證據時，知有第159條
    第1項不得為證據之情形，而未於言詞辯論終結前聲明異議
    者，視為有前項之同意，刑事訴訟法第159條第1項、第159
    條之3、第159條之5分別定有明文。核其立法理由在於傳聞
    證據未經當事人之反對詰問予以核實，乃排斥其證據能力。
    惟當事人如放棄對原供述人之反對詰問權，於審判程序表示
    同意該等傳聞證據可作為證據，此時，法院除認該傳聞證據
    欠缺適當性外，自可承認其證據能力。又當事人、代理人或
    辯護人於調查證據時，知有刑事訴訟法第159條第1項不得為
    證據之情形，卻表示「對於證據調查無異議」、「沒有意見
    」等意思，而未於言詞辯論終結前聲明異議者，應視為已有
    將該等傳聞證據採為證據之同意（參見最高法院94年度臺上
    字第2976號判決意旨）。
  (二)本件檢察官、被告於審判期日，對本案之全部證據之證據能
    力均不爭執，復於審判期日就本院提示之證據於言詞辯論終
    結前，均未就所調查之證據主張有刑事訴訟法第159條不得
    為證據之情形，且均表示無意見，本院審酌該等證據作成時
    ，亦無不適當之處，是參考上開最高法院判決要旨，應視為
    已有將該等傳聞之證據採為證據之同意，本案經調查之證據
    均有證據能力。
二、認定犯罪事實所根據的證據及理由：
  (一)被告乙○○於本院審理中坦白承認確有於如附表所示之時、
    地，為如附表所示之犯行，核與被害人丙○○、花旗銀行告
    訴代理人即花旗銀行風險管制部資深副理陳皓財指訴、證人
    吳苑菁證述情節相符，被告上開自白應與事實相符，足堪採
    信。
  (二)復有花旗信用卡月結單-花旗銀行金卡、告訴人丙○○所持
    有之原信用卡正反面影本、行動電話手機照片、被告所書立
    之切結書、信用卡盜刷明細表、簽單影本、銀行郵寄信用卡
    之回執、通聯調閱查詢單、花旗銀行函、大宗掛號函件執據
    等附卷可稽。
  (三)本件事證明確，被告犯行洵堪認定。
三、論罪科刑的理由：
  (一)核被告如附表編號1至5所為，係犯刑法第339條第1項之詐欺
    取財罪；如附表編號6、8至16所為，係犯刑法第216條、第2
    10條之行使偽造私文書罪、同法第339條第1項之詐欺取財罪
    ；如附表編號7所為，係犯刑法第339條第2項之詐欺得利罪
    ；被告於上開信用卡後偽簽足以代表被害人丙○○（英文名
    ：LIU SU CHUAN）之英文名「Su」，復持之刷卡消費，亦係
    犯刑法第216條、第210條之行使偽造私文書罪。檢察官認被
    告如附表編號7所為刷卡繳費之犯行，係犯刑法第339條第1
    項之詐欺取財罪，容有誤會，惟其社會基礎事實同一，且無
    礙被告之防禦，起訴法條應予變更。
  (二)被告偽簽足以代表被害人丙○○（英文名：LIU SU CHUAN）
    之英文名「Su」，為偽造私文書之階段行為，偽造私文書之
    低度行為，復為行使偽造私文書之高度行為所吸收，均不另
    論罪。
  (三)被告如附表編號6至16所為及持上開信用卡消費之犯行，分
    別係一行為觸犯上開罪名，為想像競合犯，依刑法第55條之
    規定，應分別從一重論以行使偽造私文書罪。
  (四)被告所為如附表所示之各罪，犯意各別，行為互殊，應分論
    併罰之。
  (五)檢察官雖未就被告詐取上開信用卡部分論罪，然犯罪事實業
    已載明，且經公訴人補充論罪，本院自應加以審究，附此敘
    明。
  (六)爰審酌被告犯罪之動機、目的、手段，因一時貪念，思慮未
    週，雖與被害人達成和解，然尚未依約完全清償債務，犯罪
    後坦承犯行，態度良好，尚知悔改，所得不多等一切情狀，
    分別量處如主文所示之刑及諭知易科罰金之折算標準，並定
    其應執行之刑及易科罰金之折算標準。（按依98年6月19日
    司法院大法官會議釋字662號解釋：「中華民國94年2月2日
    修正公布之現行刑法第41條第2項，關於數罪併罰，數宣告
    刑均得易科罰金，而定應執行刑之刑逾6個月者，排除適用
    同條第1項得易科罰金之規定部分，與憲法第23條規定有違
    ，並與本院釋字第366號解釋意旨不符，應自本解釋公布之
    日起失其效力。」故對於數罪併罰，數宣告刑均得易科罰金
    ，而定應執行之刑逾6個月之案件，依司法院大法官會議釋
    字第366、662號解釋意旨，仍得易科罰金，附此敘明）。
  (七)被告於上開信用卡背面及簽帳單上偽造被害人丙○○之署名
    「Su」，應依刑法第219條規定沒收。
四、適用法律依據：
  (一)刑事訴訟法第452條、第273條之1第1項、第299條第1項前段
    、第300條。
  (二)刑法第210條、第216條、第339條第1項、第2項、第41條第1
    項前段、第55條、第51條第5款、第219條。
  (三)刑法施行法第1條之1。
  (四)司法院大法官會議釋字第662號、366號解釋。
本案經檢察官甲○○到庭執行職務。
中    華    民    國    98    年    10    月    21    日
                  刑事第十七庭  法  官  洪挺梧
以上正本證明與原本無異。
如不服本判決應於收受送達後10日內向本院提出上訴書狀，並應
敘述具體理由；其未敘述上訴理由者，應於上訴期間屆滿後20日
內向本院補提理由書（均須按他造當事人之人數附繕本）「切勿
逕送上級法院」。
                                書記官  劉雅玲
中    華    民    國    98    年    10    月    21    日
附表：
 ┌──┬────┬────┬─────────┬───────────┐
 │編號│時    間│地    點│行              為│論    罪    科     刑 │
 ├──┼────┼────┼─────────┼───────────┤
 │ 1. │96年6月 │於臺中市│以電話向花旗銀行信│乙○○犯詐欺取財罪，處│
 │    │初某日。│三民西路│用卡客服人員併稱其│有期徒刑月，如易科罰│
 │    │        │245號8樓│為丙○○，因其信用│金，以新臺幣壹仟元折算│
 │    │        │之住處。│卡（卡號0000-0000-│壹日。                │
 │    │        │        │0000-0000）遺失須 │                      │
 │    │        │        │補辦云云，使客服中│                      │
 │    │        │        │心人員誤信其為劉素│                      │
 │    │        │        │娟本人而核准補卡。│                      │
 ├──┼────┼────┼─────────┼───────────┤
 │ 2. │96年6月7│不詳地點│於網路購物時，輸入│乙○○犯詐欺取財罪，處│
 │    │日中午12│（興奇科│被害人丙○○前揭所│有期徒刑月，如易科罰│
 │    │時40分許│技股份有│有之信用卡相關資料│金，以新臺幣壹仟元折算│
 │    │。      │限公司之│後，刷卡消費價值14│壹日。                │
 │    │        │線上購物│,999元之手機、價值│                      │
 │    │        │）。    │399元之SD卡，共計 │                      │
 │    │        │        │刷卡消費15,398元。│                      │
 ├──┼────┼────┼─────────┼───────────┤
 │ 3. │96年6月7│不詳地點│於網路購物時，輸入│乙○○犯詐欺取財罪，處│
 │    │日中午12│（興奇科│被害人丙○○前揭所│有期徒刑貳月，如易科罰│
 │    │時44分許│技股份有│有之信用卡相關資料│金，以新臺幣壹仟元折算│
 │    │。      │限公司之│後，刷卡消費價值  │壹日。                │
 │    │        │線上購物│1,580元之雅詩蘭黛 │                      │
 │    │        │）。    │香水。            │                      │
 ├──┼────┼────┼─────────┼───────────┤
 │ 4. │96年6月7│不詳地點│於網路購物時，輸入│乙○○犯詐欺取財罪，處│
 │    │日下午1 │（興奇科│被害人丙○○前揭所│有期徒刑肆月，如易科罰│
 │    │時24分許│技股份有│有之信用卡相關資料│金，以新臺幣壹仟元折算│
 │    │。      │限公司之│後，刷卡消費價值  │壹日。                │
 │    │        │線上購物│28,900元之HP電腦。│                      │
 │    │        │）。    │                  │                      │
 ├──┼────┼────┼─────────┼───────────┤
 │ 5. │96年6月8│不詳地點│於網路購物時，輸入│乙○○犯詐欺取財罪，處│
 │    │日晚上9 │（興奇科│被害人丙○○前揭所│有期徒刑貳月，如易科罰│
 │    │時19分許│技股份有│有之信用卡相關資料│金，以新臺幣壹仟元折算│
 │    │。      │限公司之│後，刷卡消費價值  │壹日。                │
 │    │        │線上購物│9,900元之衛星導航 │                      │
 │    │        │）。    │機。              │                      │
 ├──┼────┼────┼─────────┼───────────┤
 │ 6. │96年6月 │臺中市之│持被害人丙○○前揭│乙○○犯行使偽造私文書│
 │    │12日中午│中油三民│所有之信用卡，刷卡│罪，處有期徒刑貳月，如│
 │    │12時41分│西路加油│消費809元，並於簽 │易科罰金，以新臺幣壹仟│
 │    │許。    │站股份有│帳單中商店存根聯上│元折算壹日。信用卡背面│
 │    │        │限公司。│之顧客簽名欄位偽造│簽名欄內偽造之「Su」署│
 │    │        │        │「Su」之署名1枚。 │名及簽帳單上偽造之「Su│
 │    │        │        │                  │」署名各壹枚沒收。    │
 ├──┼────┼────┼─────────┼───────────┤
 │ 7. │96年6月 │臺中市之│持被害人丙○○前揭│乙○○犯行使偽造私文書│
 │    │12日下午│遠傳電信│所有之信用卡，刷卡│罪，處有期徒刑貳月，如│
 │    │6時39分 │股份有限│清償電話費1,456元 │易科罰金，以新臺幣壹仟│
 │    │許。    │公司忠明│。並於簽帳單中商店│元折算壹日。信用卡背面│
 │    │        │店。    │存根聯上之顧客簽名│簽名欄內偽造之「Su」署│
 │    │        │        │欄位偽造「Su」之署│名及簽帳單上偽造之「Su│
 │    │        │        │名1枚。           │」署名各壹枚沒收。    │
 ├──┼────┼────┼─────────┼───────────┤
 │ 8. │96年6月 │臺中市之│持被害人丙○○前揭│乙○○犯行使偽造私文書│
 │    │12日下午│「聖締嵐│所有之信用卡，刷卡│罪，處有期徒刑貳月，如│
 │    │2時15分 │經絡美容│消費2,800元，並於 │易科罰金，以新臺幣壹仟│
 │    │許。    │名店永春│簽帳單中商店存根簽│元折算壹日。信用卡背面│
 │    │        │店」。  │名欄位偽造「Su」之│簽名欄內偽造之「Su」署│
 │    │        │        │署名1枚。         │名及簽帳單上偽造之「Su│
 │    │        │        │                  │」署名各壹枚沒收。    │
 ├──┼────┼────┼─────────┼───────────┤
 │ 9. │96年6月 │臺中市之│持被害人丙○○前揭│乙○○犯行使偽造私文書│
 │    │12日下午│范麗泰得│所有之信用卡，刷卡│罪，處有期徒刑貳月，如│
 │    │3時41分 │有限公司│消費9,000元，並於 │易科罰金，以新臺幣壹仟│
 │    │許。    │。      │簽帳單中商店存根簽│元折算壹日。信用卡背面│
 │    │        │        │名欄位偽造「Su」之│簽名欄內偽造之「Su」署│
 │    │        │        │署名1枚。         │名及簽帳單上偽造之「Su│
 │    │        │        │                  │」署名各壹枚沒收。    │
 ├──┼────┼────┼─────────┼───────────┤
 │ 10. │96年6月 │臺中市之│持被害人丙○○前揭│乙○○犯行使偽造私文書│
 │    │12日下午│聯強電信│所有之信用卡，刷卡│罪，處有期徒刑肆月，如│
 │    │4時48分 │聯盟（特│消費41,000元，並於│易科罰金，以新臺幣壹仟│
 │    │許。    │約商店82│簽帳單中商店存根簽│元折算壹日。信用卡背面│
 │    │        │00000000│名欄位偽造「Su」之│簽名欄內偽造之「Su」署│
 │    │        │109號） │署名1枚。         │名及簽帳單上偽造之「Su│
 │    │        │。      │                  │」署名各壹枚沒收。    │
 ├──┼────┼────┼─────────┼───────────┤
 │ 11. │96年6月 │同上。  │持被害人丙○○前揭│乙○○犯行使偽造私文書│
 │    │12日下午│        │所有之信用卡，刷卡│罪，處有期徒刑肆月，如│
 │    │5時15分 │        │消費27,200元，並於│易科罰金，以新臺幣壹仟│
 │    │許。    │        │簽帳單中商店存根簽│元折算壹日。信用卡背面│
 │    │        │        │名欄位偽造「Su」之│簽名欄內偽造之「Su」署│
 │    │        │        │署名1枚。         │名及簽帳單上偽造之「Su│
 │    │        │        │                  │」署名各壹枚沒收。    │
 ├──┼────┼────┼─────────┼───────────┤
 │ 12. │96年6月 │臺中市之│持被害人丙○○前揭│乙○○犯行使偽造私文書│
 │    │14日晚上│全成藥局│所有之信用卡，刷卡│罪，處有期徒刑貳月，如│
 │    │9時30分 │美村店。│消費1,340元，並於 │易科罰金，以新臺幣壹仟│
 │    │許。    │        │簽帳單中商店存根簽│元折算壹日。信用卡背面│
 │    │        │        │名欄位偽造「Su」之│簽名欄內偽造之「Su」署│
 │    │        │        │署名1枚。         │名及簽帳單上偽造之「Su│
 │    │        │        │                  │」署名各壹枚沒收。    │
 ├──┼────┼────┼─────────┼───────────┤
 │ 13. │96年6月 │臺中市之│持被害人丙○○前揭│乙○○犯行使偽造私文書│
 │    │14日凌晨│亞曼尼汽│所有之信用卡，刷卡│罪，處有期徒刑貳月，如│
 │    │2時40分 │車旅館。│消費1,470元，並於 │易科罰金，以新臺幣壹仟│
 │    │許。    │        │簽帳單中商店存根簽│元折算壹日。信用卡背面│
 │    │        │        │名欄位偽造「Su」之│簽名欄內偽造之「Su」署│
 │    │        │        │署名1枚。         │名及簽帳單上偽造之「Su│
 │    │        │        │                  │」署名各壹枚沒收。    │
 ├──┼────┼────┼─────────┼───────────┤
 │ 14. │96年6月 │同上。  │持被害人丙○○前揭│乙○○犯行使偽造私文書│
 │    │14日上午│        │所有之信用卡，刷卡│罪，處有期徒刑貳月，如│
 │    │8時10分 │        │消費1,470元，並於 │易科罰金，以新臺幣壹仟│
 │    │許。    │        │簽帳單中商店存根簽│元折算壹日。信用卡背面│
 │    │        │        │名欄位偽造「Su」之│簽名欄內偽造之「Su」署│
 │    │        │        │署名1枚。         │名及簽帳單上偽造之「Su│
 │    │        │        │                  │」署名各壹枚沒收。    │
 ├──┼────┼────┼─────────┼───────────┤
 │ 15. │96年6月 │臺中市之│持被害人丙○○前揭│乙○○犯行使偽造私文書│
 │    │15日中午│媚麗SPA │所有之信用卡，刷卡│罪，處有期徒刑貳月，如│
 │    │12時26分│店（特約│消費8,000元，並於 │易科罰金，以新臺幣壹仟│
 │    │許。    │商店代號│簽帳單中商店存根簽│元折算壹日。信用卡背面│
 │    │        │00000000│名欄位偽造「Su」之│簽名欄內偽造之「Su」署│
 │    │        │31號）。│署名1枚。         │名及簽帳單上偽造之「Su│
 │    │        │        │                  │」署名各壹枚沒收。    │
 ├──┼────┼────┼─────────┼───────────┤
 │ 16. │96年6月 │臺中市之│持被害人丙○○前揭│乙○○犯行使偽造私文書│
 │    │15日下午│聯強電信│所有之信用卡，刷卡│罪，處有期徒刑肆月，如│
 │    │5時35分 │聯盟美村│消費39,000元，並於│易科罰金，以新臺幣壹仟│
 │    │許。    │店。    │簽帳單中商店存根簽│元折算壹日。信用卡背面│
 │    │        │        │名欄位偽造「Su」之│簽名欄內偽造之「Su」署│
 │    │        │        │署名1枚。         │名及簽帳單上偽造之「Su│
 │    │        │        │                  │」署名各壹枚沒收。    │
 └──┴────┴────┴─────────┴───────────┘
附錄本判決論罪科刑法條：
中華民國刑法第210條
（偽造變造私文書罪）
偽造、變造私文書，足以生損害於公眾或他人者，處 5 年以下
有期徒刑。
中華民國刑法第216條
（行使偽造變造或登載不實之文書罪）
行使第 210 條至第 215 條之文書者，依偽造、變造文書或登載
不實事項或使登載不實事項之規定處斷。
中華民國刑法第339條
（普通詐欺罪）
意圖為自己或第三人不法之所有，以詐術使人將本人或第三人之
物交付者，處 5 年以下有期徒刑、拘役或科或併科 1 千元以下
罰金。
以前項方法得財產上不法之利益或使第三人得之者，亦同。
前二項之未遂犯罰之。


司法院資訊處製作；財團法人民間司法改革基金會備份。
